【裁判字號】    97,訴,283
【裁判日期】    970528
【裁判案由】    違反毒品危害防制條例
【裁判全文】
臺灣嘉義地方法院刑事判決               97年度訴字第283號
公  訴  人  臺灣嘉義地方法院檢察署檢察官
被      告  甲○○
上列被告因違反毒品危害防制條例案件，經檢察官提起公訴（97
年度毒偵字第141號、493號）並追加起訴（97年度毒偵字第758
號），被告於準備程序中就被訴事實為有罪之陳述，本院合議庭
裁定由受命法官改依簡式審判程序審理，判決如下：
    主  文
甲○○施用第二級毒品，累犯，處有期徒刑伍月；又施用第一級
毒品，累犯，處有期徒刑捌月，扣案第一級毒品海洛因壹包（淨
重零點參貳公克）沒收銷燬，其毒品外包裝袋壹只沒收；又施用
第一級毒品，累犯，處有期徒刑捌月，應執行有期徒刑壹年肆月
，扣案第一級毒品海洛因壹包（淨重零點參貳公克）沒收銷燬，
其毒品外包裝袋壹只沒收。
    事實及理由
一、本案犯罪事實：甲○○於民國87年間，因施用第一、二級毒
    品案件，經本院以87年度訴字第91號裁定觀察、勒戒，認有
    繼續施用毒品傾向，而裁定令入戒治處所施以強制戒治1年
    ，經強制戒治並交付保護管束期滿後，復由本院以87年度訴
    字第91號判處免刑確定。又於90年間，因施用毒品案件，經
    本院以90年度毒聲字第926號裁定，令入戒治處所施以強制
    戒治1年，於91年11月3日執行完畢後，經本院以90年度易字
    第793號判處有期徒刑10月確定，並於94年10月28日執行完
    畢出監。復因施用毒品案件，再經本院以94年度訴字第545
    號判處有期徒刑10月確定，於96年6月1日縮刑期滿執行完畢
    出監。詎被告於前開有期徒刑執行完畢後5年內，又先後基
    於施用第二級、第一級毒品之犯意，先後於：(一)97年1月17
    日下午某時，在友人住處，以燒烤第二級毒品甲基安非他命
    並吸食其煙霧之方式，施用第二級毒品甲基安非他命1次；
    (二)97年1月17日晚間9時許，在嘉義市○○路圓環附近之某遊
    藝場廁所內，以針筒施打第一級毒品海洛因1 次，為警在同
    日晚間10時30分許，發現其在嘉義市○○街465號前形跡可
    疑，疑似施用毒品，徵得其同意後，在其身上搜得第一級毒
    品海洛因（淨重0.32公克）扣案，且採集尿液送驗後，結果
    亦呈甲基安非他命、海洛因之陽性反應；(三)97年1月22日晚
    間10時許，在嘉義市某不詳公寓之樓梯間內，以針筒施打第
    一級毒品海洛因1次，為警在同年1月24日下午2時許，發現
    其在嘉義市○○○路與徐州六街交岔路口處徘徊，且形跡可
    疑，疑似施用毒品，徵得其同意採集尿液送驗後，結果亦呈
    海洛因之代謝物嗎啡之陽性反應，因而知悉上情。
二、上揭犯罪事實，有下列證據足資證明：
  (一)被告於警詢、偵查及本院審理時之自白；
  (二)嘉義市警察局第一分局搜索扣押筆錄、扣押物品目錄表、扣
    案海洛因1包及照片2張；
  (三)尿液送驗姓名對照表暨高雄市立凱旋醫院濫用藥物尿液檢驗
    報告各2份；
  (四)法務部調查局濫用藥物實驗室97年5月15日調科壹字第
    09723024400號鑑定書1紙；
  (五)臺灣高等法院被告前案紀錄表1份。
三、按海洛因及甲基安非他命係分屬毒品危害防制條例第2條第2
    項第1、2款所規定之第一級、第二級毒品，又修正之毒品危
    害防制條例第20條就施用毒品者，祇於「初犯」及「5年後
    再犯」二種情形，有其追訴條件之限制，即須於初犯經觀察
    、勒戒或強制戒治釋放後，5年內均無施用毒品之行為，始
    能認其前所實施之觀察、勒戒或強制戒治已足遮斷毒癮，而
    得於5年後再犯時，再予適用初犯之規定，重行觀察、勒戒
    等程序。倘5年內已經再犯，被依法追訴處罰，縱其第3次（
    或第3次以上）施用毒品之時間在初犯釋放5年以後，即與「
    5年後再犯」之情形有別，且因已於「5年內再犯」，顯見其
    再犯率甚高，原實施觀察、勒戒或強制戒治，已無法收其實
    效，而無5年戒斷期之存在，自無再經觀察、勒戒及強制戒
    治之必要，應得逕行追訴處罰。被告前因施用毒品案件，經
    本院先後2次裁定令入戒治處所施以強制戒治，最後一次於
    91年11月3日執行完畢，再於94年間因施用毒品案件，經本
    院判處有期徒刑10月確定，並執行完畢，復再犯本件毒品危
    害防制條例第10條之罪，揆諸上開說明，應按同條例第23條
    第2項之規定，依該條例第10條之規定論處。核被告所為，
    係犯毒品危害防制條例第10條第2項之施用第二級毒品罪及
    同條第1項施用第一級毒品罪。其施用前後持有第二級毒品
    甲基安非他命及第一級毒品海洛因之低度行為，為其施用之
    高度行為所吸收，不另論罪。又被告3次施用毒品犯行，犯
    意各別，行為互殊，應分論併罰。被告有如事實欄所載之前
    科及執行情形，有臺灣高等法院被告前案紀錄表在卷可稽，
    其於受有期徒刑之執行完畢後，5年以內再故意犯本件有期
    徒刑以上之3罪，均為累犯，應依法加重其刑。爰審酌被告
    有多次施用毒品前科，經觀察、勒戒及科刑並執行，仍再犯
    本罪，顯見其戒除毒癮之意志不堅，然念及其犯後坦白犯行
    ，犯後態度尚稱良好等一切情狀，量處如主文所示之刑，並
    定其應執行刑。
四、扣案之白粉1包（淨重0.32公克），確係含有第一級毒品海
    洛因成分，業據法務部調查局濫用藥物實驗室檢驗無誤，有
    鑑定書1紙在卷可稽，自應依毒品危害防制條例第18條第1項
    前段之規定沒收銷燬；至於裝盛該海洛因之外包裝袋1只，
    具有防止毒品裸露、逸出及潮濕功用，為被告所有便利其持
    有施用毒品所用之物，應依刑法第38條第1項第2款規定宣告
    沒收。
五、依刑事訴訟法第273條之1第1項、第299條第1項前段、第310
    條之2、第454條第1項，毒品危害防制條例第10條第1項、第
    2項、第18條第1項前段，刑法第11條前段、第47條第1項、
    第51條第5款、第38條第1項第2款，判決如主文。
六、如不服本判決，應於判決送達後10日內向本院提出上訴狀（
    應附繕本）。
本案經檢察官江金星到庭執行職務。
中    華    民    國    97    年    5     月    28    日
                  刑事第四庭    法  官  王慧娟
上列正本證明與原本無異。
如不服本判決，應於判決送達後十日內向本院提出上訴狀，上訴
書狀依法應敘述具體理由，如未敘述具體理由者，應於上訴期間
屆滿後二十日內補提理由書於本院（均應附繕本）。
中    華    民    國    97    年    5     月    28    日
                                書記官  黃子祝
附錄法條：
毒品危害防制條例第10條
施用第一級毒品者，處 6 月以上 5 年以下有期徒刑。
施用第二級毒品者，處 3 年以下有期徒刑。


司法院資訊處製作；財團法人民間司法改革基金會備份。
